【裁判字號】    95,交聲,195
【裁判日期】    951031
【裁判案由】    違反道路交通管理處罰條例聲明異議
【裁判全文】
臺灣士林地方法院交通事件裁定         95年度交聲字第195號
原處分機關  臺北市交通事件裁決所
異  議  人
即受處分人  甲○○
選任辯護人  林金鈴律師
上列受處分人因違反道路交通管理處罰條例案件，對於臺北市交
通事件裁決所民國95年2 月27日所為之處分（原處分案號：北市
裁一字第裁22-AEB513780號），聲明異議，本院裁定如下：
    主  文
原處分撤銷。
甲○○不罰。
    理  由
一、按法院受理交通事件，準用刑事訴訟法之規定，道路交通管
    理處罰條例第89條前段定有明文。是最高法院76年臺上字第
    4986號判例「認定犯罪事實所憑之證據，雖不以直接證據為
    限，間接證據亦包括在內。然而無論直接證據或間接證據，
    其得為訴訟上之證明者，須於通常一般之人均不致有所懷疑
    ，而得確信其為真實之程度者，始得據為有罪之認定。倘其
    證明尚未達到此一程度，而有合理性之懷疑存在時，事實審
    法院復已就其心證上理由予以闡述，敘明其如何無從為有罪
    之確信時，即應由法院為諭知被告無罪之判決。」所揭示刑
    事訴訟法上法院認定事實之最重要原則。於法院審理行為人
    違反道路交通管理處罰條例案件時，當有其適用。易言之，
    法院於審理行為人違反道路交通管理處罰條例案件，當踐行
    完畢調查證據程序後，為事實之認定時，如就原處分機關所
    認定之行為人違規事實仍有合理之訴訟上懷疑，而無法確信
    行為人確有該當於道路交通管理處罰條例各該處罰條文之構
    成要件事實時，此際即應依訴訟上之待證事實「倘有懷疑，
    則從被告之利益作解釋」之證據法則，作對受處分人有利之
    認定。又按汽車駕駛人，駕駛汽車肇事致人受傷或死亡，應
    即採取救護或其他必要措施，並向警察機關報告，不得駛離
    ；違者吊扣其駕照3 個月至6 個月；逃逸者吊銷駕駛執照，
    道路交通管理處罰條例第62條第1 項定有明文。依上說明，
    欲以該項規定處罰汽車駕駛人，除客觀上須有駕駛人駕車肇
    事而致人死傷之情，尚須該駕駛人知悉自己肇事致人死傷而
    仍然故意不予必要救護或處理，始克相當，故若駕駛人不知
    自己肇事已致人死傷或誤認他人並無傷亡情事而離去，自不
    能依上開規定予以處罰，合先敘明。
二、原處分意旨略以：異議人即受處分人甲○○於民國94年10月
    3 日下午6 時38分許，駕駛車號507-GW號營業一般大貨車，
    沿台北市○○路○ 段南向北方向第4 快車道行駛，往左前超
    車時其右側車身撞及同向之林永豐所騎乘車號J6T-853 號重
    型機車正沿承德路7 段南向北第4 快車道直行所附載人李哲
    敔之左腿，導致前揭重型機車偏右，該重型機車之右側導流
    板因而撞及同車道同方向行駛之車號086-CS號營業小客車左
    後煞車燈，隨之林永豐及李哲敔當場人、車倒地，林永豐受
    有左下肢意外挫傷、李哲敔受有右手意外挫傷、右膝意外挫
    傷等之傷害，詎受處分人於肇事致人受傷後並未停車查看即
    逃逸，經警處理後，以受處分人有違反道路交通管理處罰條
    例第62條第1 項肇事致人受傷而逃逸之行為而製單舉發，受
    處分人於舉發通知單上所載應到案日提出申訴，經原處分機
    關請原舉發單位調查結果，仍認受處分人前述違規事實明確
    ，原處分機關即依道路交通管理處罰條例第62條第1 項後段
    之規定，裁處吊銷受處分人之駕駛執照，並依同條例第67條
    第1 項之規定，終身不得考領駕駛執照。
三、異議意旨略以：伊曾於94年10月間之某日經過承德路與實踐
    街口時，有聽聞「碰」一聲，俟其將車輛開往右前方實踐街
    北面路邊停放後再下車查看究竟時，非但受處分人之大貨車
    並無任何碰撞痕跡，且於該處附近來回查看數次後，亦未見
    有人車倒地之情事，於是伊才駕車離去。再者，受處分人駕
    車經過上開路段時已近夜間，路上所有車輛均已開燈，且因
    下雨，在受處分人下車查看之際身上即被雨淋濕，故當時該
    路段確實能見度不佳，且受處分人已盡應注意之義務，實無
    肇事逃逸之情，因而據此聲明異議等語。
四、原處分機關認受處分人甲○○於前揭時、地駕駛前開車輛與
    同向之林永豐所騎乘車號J6T-853 號重型機車發生撞及，致
    被害人林永豐及李哲敔受有前述之傷害，而受處分人於肇事
    致人受傷後，並未立即停車查看即逃逸之違規事實，乃以臺
    北市政府警察局北投分局94年12月29日北市警交大字第AEB5
    13780 號舉發違反道路交通管理事件通知單、道路交通事故
    現場圖、道路交通事故調查報告表(一)、(二)、道路交通事故初
    步分析研判表各乙份暨交通事故談話紀錄表3 份、臺北市政
    府警察局北投分局95年2 月17日北市警投分交字第09530452
    800 號函覆甲○○之調查肇事經過報告1 份等為據，惟受處
    分人堅決否認其有何違規事實，並以前揭情詞置辯。經查，
    本院依職權調取受處分人肇事逃逸刑事案件偵查卷宗（臺灣
    士林地方法院檢察署95年度偵字第1098號），其內所附當日
    員警到場處理拍攝之照片可知，案發路段天色甚為昏暗，路
    上所有車輛均已開燈，且被害人林永豐於該案偵查中所供：
    當天沒有下雨，車牌號碼是由行經此路段之不詳姓名年籍之
    不同2 位機車騎士提供，因當時伊與李哲敔已倒地，且為計
    程車所擋，待渠2 人起身時已不見大貨車，亦不記得大貨車
    之顏色等語（見上開偵查卷第25、26頁），又另一名被害人
    即為林永豐所載之李哲敔於偵查中亦證稱：當時對方之車速
    很快，所以伊沒有看清楚是何種車輛擦撞林永豐所騎乘之機
    車，當天並未下雨等語（見同上偵查卷第66頁）。然受處分
    人於偵查中卻表示：那天是下雨天，伊於聽到有「碰」的撞
    擊聲後下車查看，惟當時並未發現有任何狀況，僅聽到撞擊
    聲等語，經本院詢問其詳情，據其稱：在94年10月間，警察
    找伊，根據警察所說，當時距被害人事發已相隔20幾天了。
    94年10月間，伊曾駕車經過前開地點，當天下雨，伊聽到聲
    響，即下車查看，伊將車子停在承德路南往北過實踐街口的
    路邊，伊下車先看車子四週有無碰撞痕跡，及附近有無人受
    傷倒地，但是都沒有看到，所以伊以為車子有抓斗，放在車
    斗上時，可能是因為路不平，鐵爪跟車斗碰撞的聲音，所以
    就駕車駛離了。伊下車看了好幾分鐘，且伊視線最少有5、
    60公尺，當時伊車子停下時，剛好紅燈，附近有很多車也停
    下來，伊有等到綠燈亮起，車子也全部都行駛了，並無留在
    原地者。伊聽到的聲響是從車斗後面傳來的，當時伊裝載有
    塑膠廢棄物，車爪放在廢棄物上面，可能經過一路擠壓、下
    沉，可能車爪有碰撞到車斗。當天經過上開地點之詳細時間
    已不記得，當時已天黑了。伊認為跟機車的碰撞不相干。不
    知道為何有人記下伊車號等語（見本院95年10月20日訊問筆
    錄）。綜觀前述各情，被處分人所述伊於94年10月曾在上開
    地點聽到碰撞聲，日期無法確定，是否即為被害人林永豐、
    李哲敔遭撞擊之日，已屬可疑，況兩方所述是否下雨一情，
    正好相否，參以被處分人天天駕車行經該地，因此更難以遽
    認被處分人所述其聽聞撞擊聲下車察看之日即係被害人遭車
    禍之日。又被害人林永豐、李哲敔並未目擊遭擦撞時之車輛
    ，乃係經不詳姓名、年籍之兩名機車騎士口頭轉述前揭車號
    ，無法提供該2 位證人之年籍資料以供查證，再查案發當時
    為傍晚時分，該路段當時係屬尖峰時刻之車流量，或許被告
    車輛有經過該處，但提供受處分人車號之目擊者既無法到庭
    證述，其所見是否明確，口頭傳述是否有誤，均屬疑問，當
    然無從以被害人所提供第三者之轉述據以認定被害人係遭受
    處分人所擦撞，至於受處分人所陳，也無從作為其肇事後逃
    逸之證據。受處分人前開因同一行為涉嫌觸犯刑法第185 條
    之4 公共危險罪嫌之案件，經檢察官偵查後，亦認為罪嫌不
    足而予不起訴處分確定，有臺灣士林地方法院檢察署檢察官
    95年度偵字第1098號不起訴處分書在卷可稽。末查，報案之
    人乙○○經通知，郵件以「遷移不明」之理由退回（見同上
    偵查卷第16頁前），本院經查址，其戶籍地址並未變更，惟
    亦通知無著，無從問明其關於本案之所見聞。綜上，依首揭
    說明，既無積極之證據足以證明受處分人有肇事後逃逸之違
    規情事，應認本件異議有理由，由本院撤銷原處分，逕為諭
    知受處分人不罰，以資適法。
據上論斷，應依道路交通案件處理辦法第20條前段，裁定如主文
。
中    華    民    國    95    年    10    月    31    日
                        交通法庭法  官  趙文卿
以上正本證明與原本無異
如不服本裁定應於送達後5日內向本院提出抗告狀
                                書記官  陳佳伶
中    華    民    國    95    年    10    月    31    日


司法院資訊處製作；財團法人民間司法改革基金會備份。
